【裁判字號】    95,交簡上,15
【裁判日期】    950630
【裁判案由】    業務過失傷害
【裁判全文】
臺灣基隆地方法院刑事判決      95年度交簡上字第15號
上  訴  人  臺灣基隆地方法院檢察署檢察官
被      告  乙○○
上列上訴人因業務過失傷害案件，不服本院中華民國95年3月20
日所為95年度基交簡字第97號第一審判決（聲請簡易判決處刑
案號：95年偵字第361號），提起上訴，本院管轄第二審之合議
庭判決如下：
    主  文
上訴駁回。
    事  實
一、乙○○為營業小客車司機，為從事駕駛業務之人，於民國（
    下同）94年4月23日中午12時許，駕駛車牌號碼637–MR號營
    業小客車，沿基隆市○○區○○路往安一路方向行駛，行經
    西定路「聖心中學」附近時，將車輛停靠在路邊，準備下車
    開啟後行李箱，本應注意停車向外開啟車門時，應注意行人
    、車輛，並讓其先行，而依當時天候陰、光線為日間自然光
    線、路面乾燥、無缺陷、無障礙物、視距良好等情形，又無
    不能注意之情事，應注意能注意，竟疏於注意行人、車輛，
    貿然開啟左前車門，致騎乘車牌號碼AC2–891號重型機車搭
    載己○○及施佳瑋行經該處之丁○○閃避不及，而與營業小
    客車之左前車門發生碰撞，致丁○○、己○○及施佳瑋當場
    人、車倒地，施佳瑋因而受有右側頭皮、前額、上頷顏面等
    多處挫傷合併擦傷、右側前額眉毛處兩處撕裂傷併眉毛缺損
    （2公分及1.5公分）及上唇右側撕裂傷（約1.5公分）等傷
    害。乙○○並於肇事後向前來處理車禍之基隆市警察局交通
    隊警員自首坦承肇事而接受裁判。
二、案經施佳瑋之父戊○○訴由臺灣基隆地方法院檢察署檢察官
    偵查起訴。
    理  由
一、上揭事實，業據被告乙○○於偵查中及本院審理時均坦承不
    諱，核與告訴人戊○○指述及證人己○○、丁○○於偵查中
    證述之情節相符，並有道路交通事故調查報告表（一）、（
    二）、道路交通事故補充資料(二)、交通事故現場圖、長庚紀
    念醫院驗傷診斷證明書各1份、基隆市○○○道路交通事故
    報案人須知、道路交通事故談話記錄表2份，及車禍現場與
    車損照片16幀附卷可稽，足認被告之自白確與事實相符。
二、按「汽車停車時，應依左列規定：停車向外開啟車門時，應
    注意行人車輛，並讓其先行。」，道路交通安全規則第112
    條第15款定有明文。又依前開道路交通事故調查報告表所載
    當時天候陰、日間自然光線、視距良好，路況係乾燥、無缺
    陷、無障礙物，此有道路交通事故調查報告表及現場相片在
    卷足據，且被告為營業小客車司機，依其智識、能力，按其
    情形應無不能注意之情事，能注意竟疏於注意，貿然開啟左
    前車門，致與丁○○騎乘之車牌號碼AC2–891號重型機車發
    生碰撞，造成後載之施佳瑋受有右側頭皮、前額、上頷顏面
    等多處挫傷合併擦傷、右側前額眉毛處兩處撕裂傷併眉毛缺
    損（2公分及1.5公分）及上唇右側撕裂傷（約1.5公分）等
    傷害，堪認被告就本件車禍之發生顯有過失，且其過失與被
    害人施佳瑋受傷之結果間具有相當因果關係。綜上所述，本
    案事證已臻明確，被告上揭過失傷害之犯行洵堪認定，應依
    法論科。
三、核被告所為，係犯刑法第284條第2項前段之業務過失傷害罪
    。另證人即到現場處理員警甲○○於本庭審理時具結證稱，
    勤務中心通報沒有說肇事情況如何，只有說西定路聖心中學
    前面有事故，請我們前往處理，我們到現場，詢問雙方車禍
    如何發生，被告說開車門後面機車過來撞到，伊有問被告是
    何人報案，他說他有打110報案等語，足見被告於肇事後留
    在現場，且在有偵查犯罪職權之公務員查知其為犯人前，主
    動向據報前來現場處理之警員坦承肇事，並有「基隆市○○○道路交通事故報案人須知」1份附卷可按。告訴人上訴意
    旨略以，除非當時有錄音證明，是被告親自打電話報警，被
    告始符合自首要件云云。惟按刑法第62條規定，對於未發覺
    之罪自首而受裁判者，得減輕其刑。按刑法第62條所規定之
    自首，係以犯人在犯罪未發覺前，向該管公務員自承犯罪，
    而受法律之裁判為要件。所謂未發覺，乃指犯罪事實未為有
    偵查犯罪職權之公務員發覺，或犯罪事實雖已發覺，而犯人
    為誰尚不知者而言。而向該管公務員自承其犯罪，不以先自
    向公務員告知為必要，即受追問時，告知其犯，乃不失為自
    首。最高法院著有92年台上字第487號判例意旨可參。本件
    證人甲○○已具結證稱，當時僅通報說，聖心中學前面有事
    故，並未陳明肇事者之姓名，其到場處理前尚不知犯人為誰
    ，到現場被告即坦承是肇事者等情，按諸前開判例意旨所示
    ，被告仍合於自首之要件，告訴人認須被告否親自打電話報
    警，始合於自首之要件，尚有誤解，被告係自首，應依刑法
    第62條前段之規定減輕其刑。
四、原審詳加審認後，援引刑法第284條第2項前段、第62條前段
    、第41條第1項前段，罰金罰鍰提高標準條例第1條前段、第
    2條之規定，並斟酌被告過失之程度，肇事後自首並接受裁
    判、被害人所受傷害及心理受創及被告尚未與告訴人達成民
    事和解或賠償其損害等一切情狀，量處拘役20日，並諭知易
    科罰金之折算標準，認事用法，並無不合，量刑亦屬妥適，
    檢察官依告訴人之請求以原審量刑過輕、被告並非自首為由
    提起上訴，本院斟酌上開量刑之標準，認原審認事用法及科
    刑均無不當，其上訴為無理由，應予駁回。
據上論斷，應依刑事訴訟法第455條之1第1項、第3項、第368 條
，判決如主文。
本案經檢察官丙○○到庭執行職務。
中    華    民    國    95    年    6     月    30    日
                  交通法庭審判長法  官  王敏慧
                                法  官  劉桂金
                                法  官  陳伯厚
以上為正本係照原本作成。
本件判決不得上訴。
中    華    民    國    95    年    7     月    3     日
                                書記官  明祖斌


司法院資訊處製作；財團法人民間司法改革基金會備份。
